【裁判字號】    92,訴易,43
【裁判日期】    920930
【裁判案由】    侵權行為損害賠償
【裁判全文】
臺灣高等法院臺中分院民事判決      九十二年度訴易字第四三號
      原      告  丙○○
                  丁○○
      法定代理人  乙○○
      被      告  華岡保全股份有限公司
      法定代理人  甲○○
      被      告  戊○○
右當事人間侵權行為損害賠償事件，經本院刑事庭裁定（九十二年度交附民字第一五
四號）移送民事庭，本院判決如左：
      主      文
被告應連帶給付原告丙○○新臺幣壹仟元，丁○○新臺幣陸萬仟柒佰柒拾壹元，乙
○○新臺幣捌拾肆元及均自民國九十二年四月十日起至清償日止按年息百分之五計算
之利息。
原告其餘之訴駁回。
訴訟費用由被告連帶負擔。
      事      實
甲、原告方面：
一、聲明：請求判決：(一)被告等應連帶給付原告丙○○新台幣（下同）二十萬五千元
    、丁○○三十三萬元、乙○○三十九萬九千二百元及均自起訴繕本送達之翌日起
    至清償日止按年利率百分之五計算之利息。(二)訴訟費用被告連帶負擔。
二、陳述：(一)被告戊○○受僱於被告華岡保全股份有限公司（以下簡稱華岡公司），
    於民國九十年十一月十九日下午九時五十七分許，因華岡公司客戶之保全系統顯
    示異狀，乃駕駛Ｙ二－○○二○號小客車趕往處理，沿彰化縣鹿港鎮○○路○段
    由北往南行駛，原告乙○○駕駛ＯＭ－六三九九號小客貨車附載丙○○、丁○○
    由南往北行駛返家，途經該路段與六一三巷交岔口，原告車已完成左轉至巷口時
    ，被告戊○○竟超高速行駛而未剎車將原告之車撞翻，造成原告乙○○頭部外傷
    、臉部裂傷、左下肢、右上肢、左下肢多處裂傷、胸部裂傷，原告丙○○右肘鈍
    傷、原告丁○○則左腳皮膚缺陷經開刀二次等傷害，原告乙○○之小客貨車嚴重
    受損。(二)被告等應連帶賠償原告之損害如下：(1)丙○○部分：醫療費用五千元、
    精神損害二十萬元，合計二十萬五千元，(2)丁○○部分：醫療費用三萬元、精神
    損害三十萬元，合計三十三萬元，(3)乙○○部分：醫療費用一萬元、精神損害三
    十萬元、減少勞動收入每日一千六百元，十二日計一萬九千二百元、汽車修理費
    七萬元，合計三十九萬九千二百元。(三)不同意對造主張抵銷之金額及請求。(四)原
    告乙○○經濟情況尚可，現在五金公司上班，有祖產一、二分地。
三、證據：提出診斷書影本二件、彰化基督教醫院住院收據影本、門診自費費用證明
    影本、福伸金屬工業股份有限公司證明單等件，並引用刑事訴訟所有證據資料。
乙、被告華岡公司方面：
一、聲明：請求判決：(一)原告之訴駁回。(二)訴訟費用由原告負擔。
二、陳述：(一)原告丁○○主張因本件車禍受傷，要求賠償其醫療費三萬元，經詳閱其
    醫療費收據，其中住院收據、丁○○實際繳納二千五百二十二元、門診自費費用
    證明丁○○繳納五千零二十元，兩者合計七千五百四十二元，丁○○請求醫療費
    用超過七千五百四十二元部分顯屬無據。(二)對於丙○○、乙○○醫療費用各一千
    元部分不爭執。(三)乙○○主張其受有減少勞動收入十二日每日一千六百元計一萬
    九千二百元之損害部分未舉證說明，被告否認之。(四)原告乙○○對於本件車禍之
    發生與有過失，乙○○為丙○○、丁○○之法定代理人，丙○○、丁○○應同負
    與有過失之責，請求減輕或免除被告之賠償責任。(五)原告請求慰撫金金額過高。
    (六)本件被告華岡公司車輛之修復費用十三萬元（包修價），此係原告之過失行為
    所致，原告應負賠償之責，被告主張抵銷。(七)本件被告車輛修理所使用之材料零
    件就車輛整體言，均構成車輛不可分割之一部，單獨割裂並無助於車輛之使用，
    且零件本身除輔助車輛功能外，亦不具獨立存在之價值及作用，此為車輛機械之
    原理，故被告請求之零件費用應無折舊之必要。
三、證據：提出順興汽車修護廠估價單、行車執照影本、汽車燃料使用費繳納通知書
    影本。
丙、被告戊○○方面：
    被告戊○○未於言詞辯論期日到場，其於準備程序期日到場聲明陳述如被告華岡
    公司部分。
丁、本院依職權調閱本院九十二年交上易字第四七○號戊○○過失傷害案全卷。
      理      由
一、被告戊○○未於言詞辯論期日到場，核無民事訴訟法第三百八十六條各款所列情
    形，依原告聲請，由其一造辯論而為判決。
二、原告主張被告戊○○受僱於被告華岡公司，因處理該公司業務，於前揭時地駕車
    肇事，致原告等受有上開傷害等事實，被告未爭執，並有原告丁○○、乙○○提
    出彰化基督教醫院診斷書影本各一紙在卷及丙○○之同上醫院診斷書附所調刑案
    偵查卷可稽，足認真正。依上開刑事卷所附交通事故調查報告表所示該路段限速
    四十，肇事地點為無號誌交岔路口，被告戊○○於上開刑案供承以時速七十公里
    超速行駛，對於本件損害之發生自屬有過失，對於原告所受損害，應與其僱用人
    華岡公司負連帶賠償責任。惟原告乙○○駕車行經無號誌交岔路口左轉未讓直行
    車先行，亦有過失，台灣省車輛行車事故覆議鑑定委員會覆議結果亦認為：「乙
    ○○於夜間駕駛自小客貨車，行經無號誌交岔路口，左轉未讓直行車先行與戊○
    ○於夜間駕駛自小客車行經無號誌交岔路口，未減速反嚴重超速行駛同為肇事原
    因」有覆議意見書附上開刑事卷可憑，本院斟酌兩造過失程度，認為各應負過失
    責任二分之一，亦即應減輕被告賠償金額二分之一。茲就原告各項請求論列：
  (一)丙○○部分：
  (1)醫療費：丙○○右肘鈍傷請求醫療費五千元，除其中一千元被告表示不爭執，應
    認真正外，其餘未舉證證明，其醫療費損害應認為一千元。
  (2)慰撫金：請求二十萬元。查丙○○七十六年二月十七日出生，車禍當時就讀國中
    三年級，有刑事案偵訊筆錄可按，本院斟酌雙方身份地位財力及所受傷害程度，
    認為其請求慰撫金一千元部分為適當超過部分不應准許。
    二者合計二千元，因其使用人乙○○與有過失，過失相抵其得請求賠償之金額為
    一千元。
  (二)丁○○部分：
  (1)醫療費：丁○○請求醫療費三萬元，據其提出之彰化基督教醫院住院收據及門診
    自費費用證明書所示，其支付之醫療費為二千五百二十二元及五千零二十元，共
    計七千五百四十二元，此部分被告不爭執，可認真正，至健保給付部分，因全民
    健康保險之被保險人因汽車交通事故，經全民健康保險提供醫療給付者，全民健
    康保險之保險人得向強制汽車保險之保險人代位請求該項給付，而依強制汽車責
    任保險法第三十條規定，於該範圍內，加害人或強制汽車責任保險之被保險人損
    害賠償責任即因而解免，全民健康被保險人之損害賠償請求權亦因而喪失（參照
    最高法院九十一年台上字第七七九號裁判意旨），丁○○之醫療費損害應為七千
    五百四十二元。
  (2)慰撫金：丁○○七十八年十月十六日出生，肇事當時就讀國小六年級因本件車禍
    右腳及皮膚缺損，於九十年十一月十九日、二十日、二十一、二十二日、二十三
    日、二十四日急診治療，同年二十七日入院、二十八日清創手術、十二月四日出
    院、九十年十二月十四日行植皮手術、十一月二十六日、二十七日、十二月六日
    、十一日、十八日、二十日、二十二日、二十七日、二十九日、九十一年一月五
    日，有警訊筆錄、診斷書可按，本院斟酌雙方身份地位財力及所受損害，認為其
    請求慰撫金於十二萬元部分為正當，逾此部分不應准許。
    二者合計為十二萬七千五百四十二元，因其使用人乙○○與有過失二分之一，過
    失相抵後得請求之金額為六萬三千七百七十一元。
  (三)乙○○部分：
  (1)醫療費：乙○○請求醫療費一萬元，除其中一千元部分，被告表示不爭執可認真
    正外，其餘未舉證證明，應認其醫療費損害為一千元。
  (2)減少勞動收入：主張減少勞動收入十二日每日一千六百元，共計一萬九千二百元
    ，提出福伸金屬工業股份有限公司證明單一紙為據，該證明單記載「本公司員工
    乙○○先生服務於本公司已有十二年餘，日薪新台幣一千六百元整，且於民國九
    十年十一月十九日起因車禍無法上班計十二日，特此證明」，其中所載日薪一千
    六百元部分，固可採信，惟關於因車禍無法工作日數部分，尚乏依據，發生車禍
    當日九十年十一月十九日，係晚間九時五十七分許附載子女返家之際發生車禍，
    乙○○當日已工作完畢，無減少勞動收入之問題，參酌診斷書記載乙○○頭部外
    傷、險部裂傷、左上肢、左下肢、右下肢多處擦傷、胸部挫傷，於九十年十一月
    十九日急診，九十年十一月二十日因胸痛再次急診，再於十一月二十三日、二十
    六日門診追綜治療，則乙○○不能工作日數應自十一月二十日自至最後門診日，
    共七日，超過部分不能證明，則乙○○不能工作減少勞動收入為一萬一千二百元
    （其計算式為：1600元×7＝11200元）。
  (3)汽車修理費：乙○○主張其小客貨車因本件車禍受損，修理費七萬元請求賠償，
    按犯罪被害人始得以刑事附帶民事請求賠償，本件刑事案件為過失傷害罪，車輛
    受損並非過失傷害犯罪所生損害，乙○○於本件刑事附帶民事訴訟請求賠償汽車
    修理費，自非合法，不應准許。
  (4)慰撫金：乙○○主張因車禍受傷受有非財產損害，請求賠償三十萬元，乙○○經
    濟情況尚可，目前在五金公司工作，擁有祖產一、二分地等情已據乙○○明，
    本院斟酌兩造身分地位、經濟能力及乙○○所受損害，認為其請求八萬元部分為
    適當，應予准許，逾此部分無理由，不應准許。
    三項合計為九萬二千二百元過失相抵後得請求四萬六千一百元。被告華岡公司主
    張其所有車輛因本件車禍受損，包修價為十三萬元，主張抵銷。並提出估價單、
    行車執照、汽車燃料使用費繳納通知書等件為據，自屬有據，惟查，華岡公司之
    車輛Ｙ三－○○二○係八十九年五月二十四日發照，計至肇事時九十年十一月十
    九日，歷時一年六月，而其估價單所列更換零件為新品，足以增加車輛之價值，
    自應予以折舊計價始符公平，依估價單所載，更換零件部分計十一萬五千八百五
    十元、工資及烤漆部分計七萬六千七百元，二項合計十九萬二千五百五十元，超
    出包修價（十三萬元）依包修價與估價總價之比例計算，更換零件部分及工資、
    烤漆部分價格如下：
              130,000
    000000元×────  ＝ 78216（包修價中更換零件部分價額）
              192，550
             130,000
    00000元×──── ＝ 51784（包修價中工資及烤漆價額）
             192,550
    更換零件部分應予折舊，依固定資產折舊率表，汽車（其他業用客貨車）耐用年
    數五年，定率遞減率為千分之三六九，折舊後損害額為九萬二千零三十二元，其
    計算方式如下：
                     0000-000
    第一年  78216元×────  ＝ 49,354元
                       0000
                          0000-000.5
    第二年半年  49354元×(─────)  ＝ 40248元--（零件折舊）
                             0000
    00000＋51784＝92032元
    再依過失比例，扣除二分之一後，華岡公司得主張抵銷之金額為四萬六千零十六
    元（92032÷2＝46016） 。
    原告乙○○經抵銷後得請求賠償之金額為八十四元。
三、綜上，原告請求被告等連帶賠償丙○○一千元、丁○○六萬三千七百七十一元、
    乙○○八十四元及均自起訴狀繕本送達翌日（即九十二年四月十日有送達證書可
    憑）起算法定遲延利息部分為有理由，應予准許，其餘請求汽車修理費部分不合
    法，其餘部分無理由，均應予駁回。
四、據上論結，原告之訴部分有理由，部分不合法，部分無理由，依民事訴訟法第三
    百八十五條第一項前段、第七十九條但書、第八十五條第二項，判決如主文。
中      華      民      國    九十二    年      九      月     三十     日
~B1民事第四庭審判長法  官  黃斐君
~B2                法  官  張鑫城
~B3                法  官  陳蘇宗
右為正本係照原本作成。
不得上訴。
~B                書記官  茆亞民
中      華      民      國    九十二    年      十      月      二      日
                                                                        Ｈ


司法院資訊處製作；財團法人民間司法改革基金會備份。
